臺灣高等法院民事裁定
111年度抗字第12號
抗  告  人  馬來西亞商MIMPIAN JADI RESORT BERHAD



            馬來西亞商PEMBORONG ALAMA TINGGISDN.BHD.

            馬來西亞商RELIWAY CORPORATION BHD.

共      同
法定代理人  曾金毅  
共      同
訴訟代理人  黃旭田律師
            陳景筠律師
相  對  人  雷春娥  
            林芳瑜  
共      同
訴訟代理人  黃繼岳律師
            陳怡欣律師
上列當事人間請求損害賠償事件，抗告人對於中華民國110年10
月21日臺灣士林地方法院109年度重訴字第475號裁定提起抗告，
本院裁定如下：
    主  文
原裁定廢棄。
    理  由
一、按關於涉外事件之國際管轄權誰屬，涉外民事法律適用法固
    未明文規定，惟受訴法院尚非不得就具體情事，類推適用國
    內法之相關規定，以定其訴訟之管轄。又在我國法院提起涉
    外民事訴訟，請求被告負侵權行為損害賠償責任者，應類推
    適用我國民事訴訟法第1條、第2條、第15條第1項及第21條
    規定，認被告住所地或法人主事務所、主營業所所在地及侵
    權行為地（包括實施行為地及結果發生地）之法院，俱有管
    轄權（最高法院104年度台抗字第1004號、110年度台抗字第
    133號裁定意旨採相同見解）。
二、抗告意旨略以：相對人在馬來西亞並無工作簽證或其他長期
    居留之許可，並無以馬來西亞為住所地之客觀條件，馬來西
    亞僅分別為相對人雷春娥、林芳瑜之工作地、求學地而已，
    且相對人於另案自承住所在臺北市大同區，我國法院應有國
    際管轄權。另本件應適用之準據法為我國法，原裁定以侵權
    行為結果發生地在馬來西亞而認應以馬來西亞法為準據法，
    亦有違誤，原裁定應予廢棄等語。
三、經查，抗告人主張林明堅受伊等委任，處理在馬來西亞之財
    務會計事務，惟藉職務之便侵占伊等款項，另未經伊等同意
    以伊等名下房地作為其私人借款擔保，嗣並盜賣伊等名下房
    地，林明堅於民國（下同）107年6月9日死亡，伊等公司人
    員接手林明堅工作後始發現上情，相對人雷春娥、林芳瑜分
    別為林明堅配偶、子女，爰依民法第184條第1項前段、第22
    7條第1項、第1153條規定，請求相對人負連帶賠償責任，有
    民事起訴狀可稽（見原審卷第12至29頁）。又相對人為中華
    民國國民，戶籍設於新北市雙溪區（有戶籍資料查詢結果可
    憑，見原審限制閱覽卷），並於本院110年度抗字第727號事
    件自承未居住在戶籍址，實際住所地為臺北市○○區○○○路00
    巷0號，有民事抗告狀、相關信件資料可考（見原審卷第386
    至393頁），且依相對人入出境資料（見原審限制閱覽卷）
    ，相對人於109年2月後即未有出境紀錄，在此之前每年雖有
    數次入、出境紀錄，但大部分時間仍在國內，足認前開臺北
    市長安西路址為相對人之住所地。相對人辯稱：因疫情及抗
    告人拒發工作簽證等因素方暫時滯在臺灣，其等主觀上並無
    久住臺灣之意思云云，並非可採。準此，類推適用民事訴訟
    法第1條規定，我國法院就本件自有國際管轄權。再者，以
    相對人住所地之原法院為管轄法院，對相對人應訴應無不便
    ，相對人並已共同委任律師，有委任狀可佐（見原審卷第40
    8頁、本院卷第51頁），自難認本件有不便利法庭原則之適
    用。
四、從而，原裁定認我國法院就本件並無國際管轄權，而依民事
    訴訟法第249條第1項第2款規定裁定駁回抗告人之訴及假執
    行之聲請，尚有未洽。抗告意旨指摘原裁定不當，求予廢棄
    ，為有理由，爰由本院予以廢棄，另由原法院為適法之處理
    。
五、據上論結，本件抗告為有理由，爰裁定如主文。
中　　華　　民　　國　　111 　年　　1 　　月　　28　　日
                  民事第十庭    
                      審判長法  官  黃嘉烈
                            法  官  高明德
                            法  官  張文毓
正本係照原本作成。
本裁定除以適用法規顯有錯誤為理由外，不得再抗告。如提起再
抗告，應於收受送達後10日內委任律師為代理人向本院提出再抗
告狀。並繳納再抗告費新臺幣１千元。
中　　華　　民　　國　　111 　年　　2 　　月　　7 　　日
　　　　　　　　　　　　　
　　　　　　　　　　　　　  書記官  劉文珠